【裁判字號】    97,上易,542
【裁判日期】    971007
【裁判案由】    侵權行為損害賠償
【裁判全文】
臺灣高等法院民事判決                 97年度上易字第542號
上  訴  人  甲○○
被  上訴人  乙○○
                      6樓
上列當事人間因侵權行為損害賠償事件，上訴人對於中華民國97
年5月13日臺灣板橋地方法院96年度訴字第2434號第一審判決提
起上訴，經本院於97年9月23日言詞辯論終結，判決如下：
    主  文
原判決關於命上訴人給付超過新台幣壹拾萬仟陸佰捌拾捌元本
息部分及除確定部分外，訴訟費用之裁判均廢棄。
上開廢棄部分，被上訴人在第一審之訴駁回。
其餘上訴駁回。
第一、二審訴訟費用除確定部分外，由上訴人負擔十分之一，餘
由被上訴人負擔。
    事實及理由
一、被上訴人起訴主張：上訴人於臺北縣中和市○○路553號1樓
    旁之磚造獸屋內豢養山豬1隻，理當注意應以適當鐵籠豢養
    ，並採取必要之管束措施，以防止山豬因獸性發作而衝出屋
    外咬傷或撞及路人，上訴人竟疏未注意其豢養山豬之鐵門柵
    欄空隙過大，亦未以鐵鍊拴妥山豬，致該山豬於民國（下同
    ）95年2月23日晚間9時25分許，突然自上開處所跑出屋外，
    撞及正騎乘車號N26-470號重型機車，沿臺北縣中和市○○
    路往臺北縣板橋市方向直行而來之被上訴人，被上訴人因此
    人車倒地，受有左手撕裂傷合併肌肉、肌腱受損及臉部擦傷
    之傷害。上訴人上開過失傷害犯行，經臺灣板橋地方法院檢
    察署檢察官以95年度偵字第16471號過失傷害案件聲請簡易
    判決處刑，經原法院刑事庭以95年度交簡字第1131號、96年
    度交簡上字第3號刑事判決，判處上訴人拘役10日確定。被
    上訴人爰依民法第184條第1項前段、第193條第1項、第195
    條第1項前段規定，請求上訴人賠償醫療費用新臺幣（下同
    ）6,008元、看護費用4萬元、交通費用1萬2,480元、薪資損
    失58萬8,000元及慰撫金50萬元，是上訴人應給付被上訴人
    112萬8,252元，及自起訴狀繕本送達翌日起至清償日止，按
    年息5%計算之利息等情。原審判命被上訴人應給付上訴人24
    萬8元，及自96年4月13日起至清償日止按年息5%計算之利息
    ，並依職權及上訴人之聲請為准、免假執行之宣告，而駁回
    被上訴人其餘之訴。被上訴人就其敗訴部分，未據聲明不服
    ，此部分已告確定；上訴人則對其敗訴部分聲明不服，提起
    上訴，被上訴人對其上訴則聲明：(一)上訴駁回；(二)訴訟費用
    由上訴人負擔。
二、上訴人則以：就被上訴人主張侵權行為之事實及醫療費用6,
    008元及慰撫金5萬元部分不爭執。但被上訴人請求無法工作
    期間之薪資損失部分，應提出在職單位之證明，且否認被上
    訴人每日薪資為2,800元，被上訴人之日薪應以扣繳憑單為
    計算依據始為適當等語，資為抗辦，並上訴聲明：(一)原判決
    超過7萬2,000元及其利息部分廢棄；(二)該廢棄部分，被上訴
    人在第一審之訴駁回；(三)訴訟費用由被上訴人負擔。
三、兩造不爭之事實：
    (一)上訴人對於其所有之山豬1隻，其理當注意應以適當鐵籠
      豢養，並採取必要之管束措施，以防止山豬因獸性發作而
      衝出屋外咬傷或撞及路人，惟竟疏未注意其豢養山豬之鐵
      門柵欄空隙過大，亦未以鐵鍊拴妥山豬，致該山豬於95年
      2月23日晚間9時25分許，突然自上開處所跑出屋外，撞及
      正騎乘車號N26-470號重型機車，沿臺北縣中和市○○路
      往臺北縣板橋市方向直行而來之被上訴人，被上訴人因此
      人車倒地，受有左手撕裂傷合併肌肉、肌腱受損及臉部擦
      傷之傷害。
    (二)上訴人對於被上訴人請求醫療費用、看護費用、交通費用
      及精神慰撫金，加總在7萬2,000元之範圍內不爭執。
四、兩造爭執要旨：本件兩造爭執要旨乃在於被上訴人得否請求
    工作損失？如可請求其金額為若干？茲說明如下：
    1.本件被上訴人於原審主張其原任職於一明德衛生測漏工程
      行，每日工資2,800元，因需自95年2月23日起休養210天
      無法工作，因而受該段期間無法工作之薪資損失588,000
      元云云，上訴人則抗辯，被上訴人應提出其在該工程行工
      作之薪資扣繳憑單，如被上訴人能提出扣繳憑單，則願意
      給付，否則不願給付此筆款項等語。
    2.按損害賠償，除法律另有規定或契約另有訂定外，應以填
      補債權人所受損害及所失利益，民法第216條第1項定有明
      文。此「所失利益」在身體受傷害之損害賠償而言，自包
      含因無法工作而減少之收入。經查，被上訴人雖於95年2
      月23日本件交通事故發生時係任職於一明德衛生測漏工程
      行，於95年3月3日離職等事實，有被上訴人所提95年2月
      之薪資袋及一明德衛生測漏工程行95年3月3日所出具之非
      自願性離職證明書等影本各1件可徵。被上訴人雖主張其
      長達210天無法工作等語，然為上訴人否認，經原法院兩
      次函詢耕莘醫院被上訴人需休養多久始得再從事原來工作
      乙節，惟經該院函覆表示無法研判或無法答覆，有該院96
      年12月10日耕醫病歷字第0960000485號函、97年4月2日耕
      醫病歷字第0970001259號函各1件附卷足憑。原法院復再
      依被上訴人之聲請送請國立台灣大學醫學院附設醫院鑑定
      ，惟據該院函覆表示因被上訴人受傷至今已經兩年，也曾
      接受復健治療，其傷勢應已趨於穩定而不會有大幅變化等
      語，故亦無法鑑定等語，亦有國立台灣大學醫學院附設醫
      院97年3月5日校附醫秘字第0970202089號函1件足憑（見
      原法院卷第61頁）。本院參酌被上訴人於95年2月23日施
      以左手掌撕裂傷合併肌腱及肌肉斷裂縫合手術，出院後其
      因手術而生之傷口，亦確有休養以待復原之必要，且被上
      訴人之工作為防漏工程技師，其工作性質需用手操作防漏
      工程之相關器具，其主張受有無法工作期間之薪資損害等
      語，應堪憑採。然依上所述，被上訴人無法證明該部分損
      害之數額，本院爰依民事訴訟法第222條第2項：「當事人
      已證明受有損害而不能證明其數額或證明顯有重大困難者
      ，法院應審酌一切情況，依所得心證定其數額。」規定，
      審酌被上訴人所受傷勢情形，認其無法工作期間應以2個
      月為合理。
    3.次按身體或健康受侵害，而減少勞動能力者，其減少及殘
      存勞動能力之價值，不能以現有之收入為準，蓋現有收入
      每因特殊因素之存在而實際所餘勞動力不能相符，現有收
      入高者，一旦喪失其職位，未必能自他處獲得同一待遇，
      故所謂減少及殘存勞動能力之價值，應以其能力其通常情
      形下可能取得之收入為準。（最高法院61年度上字第1987
      號判例意旨參照）。本件被上訴人雖主張其於事故發生時
      係任職於一明德衛生測漏工程行，並已提出薪資袋及非自
      願性離職證明書，但依前揭判例意旨，其事故發生後，未
      必能自他處獲得同一之待遇，故其減少及殘存勞動能力之
      價值，應以其通常情形下可能取得之收入為準。查本件事
      故發生時即95年間，當時之行政院所發佈之勞工最低標準
      工資為每月15,840元，則被上訴人之工作損失，應以此為
      標準，其兩個月未能工作之損失為31,680元（計算式：
      15,8 40×2＝31,680），被上訴人在此範圍內之請求應予
      准許，超出此範圍者即不應准許應予駁回。
五、綜上所述，本件被上訴人依侵權行為之法則求為判命上訴人
    給付醫療費6,008元，看護費16,000元，及慰撫金50,000元
    ，共72,008元，此部分原審判決後，上訴人並無不服，另工
    作損失31,680元，被上訴人之請求亦有理由，則上訴人共應
    給付被上訴人103,688元（計算式：6,008元＋16,000元＋
    50,000元＋31,680元＝103,688元）及自起訴狀繕本送達翌
    日即96年4月13日起至清償日止按年息百分之五計算之利息
    ，應予准許，原審判決被上訴人此部分勝訴，核無不合，上
    訴意旨，指摘前述金額逾72,008元本息部分判命給付有所不
    當，應予廢棄改判為無理由，應予駁回該部分之上訴。至於
    原審判決逾上開103,688元本息部分原審判決不無可議，上
    訴論旨，指摘原判決不當聲明廢棄改判，為有理由，爰將原
    判決該部分廢棄改判。
六、本件事證已臻明確，兩造其餘之攻防方法，經審酌後，認與
    判決結果無影響，無庸逐一論述，併此敘明。
丙、據上論結，本件上訴為一部有理由，一部無理由，依民事訴
    訟法第449條第1項、第450條、第79條，判決如主文。
中    華    民    國    97    年    10    月    7     日
                  民事第十五庭
                      審判長法  官  郭松濤
                            法  官  黃國忠
                            法  官  陳雅玲
正本係照原本作成。
不得上訴。
中    華    民    國    97    年    10    月    7     日
                            書記官  方素珍


司法院資訊處製作；財團法人民間司法改革基金會備份。
